【裁判字號】    98,訴,757
【裁判日期】    980827
【裁判案由】    毒品危害防制條例
【裁判全文】
臺灣基隆地方法院刑事判決               98年度訴字第757號
公  訴  人  臺灣基隆地方法院檢察署檢察官
被      告  乙○○
上列被告因違反毒品危害防制條例案件，經檢察官提起公訴（98
年度毒偵字第886 號），因被告所犯為死刑、無期徒刑、最輕本
刑為3 年以上有期徒刑或高等法院管轄第一審案件以外之罪，且
於準備程序進行中，被告先就被訴事實為有罪之陳述，經本院合
議庭裁定進行簡式審判程序，判決如下：
    主  文
乙○○施用第一級毒品，累犯，處有期徒刑捌月，扣案之第一級
毒品海洛因（驗餘淨重零點零壹捌伍公克）沒收銷燬之，上開毒
品之包裝袋壹只及扣案之包裝袋貳拾貳只、鏟子貳支，均沒收之
；又施用第二級毒品，累犯，處有期徒刑肆月，扣案之第二級毒
品安非他命（毛重點公克）沒收銷燬之，上開毒品之包裝袋
壹只及扣案之吸食器壹組、酒精燈壹只、鏟子貳支，均沒收之。
應執行有期徒刑拾月；扣案之第一級毒品海洛因（驗餘淨重零點
零壹捌伍公克）、第二級毒品安非他命（毛重點公克）沒收
銷燬之，上開毒品之包裝袋貳只及扣案之鏟子貳支、分裝袋貳拾
貳只、吸食器壹組、酒精燈壹只，均沒收之。
    事  實
一、乙○○前因施用毒品案件，經觀察、勒戒後，因認有繼續施
    用毒品之傾向，經強制戒治後，於民國89年6 月2 日因停止
    戒治出監，期滿未經撤銷停止戒治，於90年1 月17日執行完
    畢，並經臺灣板橋地方法院以90年度簡字第49號判決判處免
    刑及臺灣板橋地方法院檢察署檢察官以89年度毒偵字第6907
    號、90年度毒偵字第523 號不起訴處分；次因於強制戒治執
    行完畢後5 年內再度施用毒品案件，經臺灣板橋地方法院以
    92年度毒聲字第1107號裁定令入戒治處所強制戒治，於93年
    1 月9 日因法律修正釋放而未執行完畢，並因同案經前開檢
    察署檢察官以91年度毒偵字第3626號提起公訴，臺灣板橋地
    方法院以92年度訴字第1418號判決判處有期徒刑10月、6 月
    ，應執行有期徒刑1 年2 月確定；復因施用第一、二級毒品
    案件，經臺灣板橋地方法院以94年度訴字第836 號判決判處
    有期徒刑1 年、8 月，應執行有期徒刑1 年6 月確定，再由
    臺灣板橋地方法院依據中華民國96年罪犯減刑條例之規定，
    就上開94年度訴字第836 號判決所科之刑，以96年度聲字第
    2805號裁定減刑為有期徒刑6 月、4 月，應執行有期徒刑9
    月確定，與前揭92年度訴字第1418號判決所科之刑接續執行
    ，於96年5 月4 日假釋出監，期滿未經撤銷假釋，未執行之
    刑以已執行論，於96年7 月17日（起訴書誤載為「95年10月
    17日」）執行完畢。
二、詎乙○○仍未戒除毒癮惡習，於98年4 月29日下午3 時許，
    在位於臺北市○○區○○街27巷6 號2 樓之友人住處，以將
    第一級毒品海洛因摻入香菸內點燃吸食之方式，施用第一級
    毒品；復另行起意，於上開時、地，以將第二級毒品安非他
    命放置於吸食器內，下以火燒烤後，吸食所生煙霧之方式，
    施用第二級毒品。嗣其於同日晚間6 時10分許，在上址為警
    執行搜索查獲，並扣得其持有之第一級毒品海洛因1 包（淨
    重0.045 公克，驗餘淨重0.0185公克）、第二級毒品安非他
    命1 包（毛重3.3 公克）及其所有預備供持有第一級毒品犯
    罪所用之分裝袋22只、供施用第一、二級毒品犯罪所用之鏟
    子2 支、供施用第二級毒品犯罪所用之吸食器1 組、酒精燈
    1 只，另經警採集其尿液檢體送驗後，始悉上情。
三、案經基隆市警察局第三分局報請臺灣基隆地方法院檢察署檢
    察官偵查起訴。
    理  由
壹、程序事項
    被告乙○○所犯者非為死刑、無期徒刑、最輕本刑為3 年以
    上有期徒刑之罪或高等法院管轄第一審案件，其於準備程序
    進行中，先就被訴事實為有罪之陳述，經告知其簡式審判程
    序之旨，並聽取公訴人、被告之意見後，本院合議庭依刑事
    訴訟法第273 條之1 第1 項之規定，裁定由受命法官獨任以
    簡式審判程序進行本案之審理。
貳、實體事項
一、事實認定部分
    上開事實，業據被告於偵查及本院審理時坦承不諱，且被告
    為警查獲後，採集之尿液檢體經送臺灣尖端先進生技醫藥股
    份有限公司檢驗，確呈海洛因代謝物嗎啡、可待因及安非他
    命類之陽性檢驗結果，此有該公司98年5 月8 日出具之濫用
    藥物檢驗報告及基隆市警察局第三分局偵辦毒品案件尿液檢
    體對照表附卷可稽，又查獲之白色粉末（淨重0.045 公克，
    其中0.0265公克經鑑定用罄，驗餘淨重0.0185公克）及透明
    結晶體（毛重3.3 公克），經鑑定及初步鑑驗後，分別含有
    第一級毒品海洛因及第二級毒品安非他命之成分，此有交通
    部民用航空局航空醫務中心98年6 月18日航藥鑑字第098301
    1 號毒品鑑定書及基隆市警察局第三分局偵查隊查獲涉嫌毒
    品危害防制條例毒品初步鑑驗報告單、初步鑑驗結果照片供
    參，並有查獲現場照片在卷可稽，另有吸食器1 組、鏟子2
    支、酒精燈1 只及分裝袋22只扣案為佐，足認被告之自白與
    事實相符，本件事證明確，被告犯行應堪認定。
二、論罪科刑部分
（一）按毒品危害防制條例於92年7 月9 日修正公布，自93年1
      月9 日施行，其中第20條、第23條將施用毒品之刑事處遇
      程序，區分為「初犯」、「5 年內再犯」及「5 年後再犯
      」，依其立法理由之說明：「初犯」，經觀察、勒戒或強
      制戒治後，應為不起訴處分或不付審理之裁定；經觀察、
      勒戒或強制戒治執行完畢釋放後，「5 年內再犯」者，因
      其再犯率甚高，原實施之觀察、勒戒及強制戒治既已無法
      收其實效，爰依法追訴或裁定交付審理，至於經觀察、勒
      戒或強制戒治執行完畢釋放後，「5 年後再犯」者，前所
      實施之觀察、勒戒或強制戒治已足以遮斷其施用毒品之毒
      癮，為期自新及協助其斷除毒癮，仍適用「初犯」之規定
      ，先經觀察、勒戒或強制戒治之程序，從而，僅限於「初
      犯」及「5 年後再犯」2 種情形，始應先經觀察、勒戒或
      強制戒治程序，倘被告於5 年內已再犯，經依法追訴處罰
      ，縱其第3 次（或第3 次以上）再度施用毒品之時間，在
      初犯經觀察、勒戒或強制戒治執行完畢釋放5 年以後，已
      不合於「5 年後再犯」之規定，且因已於「5 年內再犯」
      ，顯見其再犯率甚高，原實施觀察、勒戒或強制戒治，已
      無法收其實效，應依該條例第10條處罰（最高法院95年第
      7 次、97年第5 次刑事庭會議決議可資參照）。本件被告
      前因施用毒品案件，經觀察、勒戒後，因認有繼續施用毒
      品之傾向，經強制戒治後，於89年6 月2 日因停止戒治出
      監，期滿未經撤銷停止戒治，於90年1 月17日執行完畢，
      並經臺灣板橋地方法院以90年度簡字第49號判決判處免刑
      及前開檢察署檢察官以89年度毒偵字第6907號、90年度毒
      偵字第523 號不起訴處分；次因於強制戒治執行完畢後5
      年內再度施用毒品案件，經臺灣板橋地方法院以92年度毒
      聲字第1107號裁定令入戒治處所強制戒治，於93年1 月9
      日因法律修正釋放而未執行完畢，並因同案經前開檢察署
      檢察官以91年度毒偵字第3626號提起公訴，臺灣板橋地方
      法院以92年度訴字第1418號判決判處有期徒刑10月、6 月
      ，應執行有期徒刑1 年2 月確定；復因施用第一、二級毒
      品案件，經臺灣板橋地方法院以94年度訴字第836 號判決
      判處有期徒刑1 年、8 月，應執行有期徒刑1 年6 月確定
      ，此有臺灣高等法院被告前案紀錄表在卷可稽，是被告於
      所受強制戒治執行完畢後5 年內已再犯，且經依法追訴處
      罰，足認原實施觀察、勒戒及強制戒治無法收其實效，縱
      被告本次犯行係於所受強制戒治執行完畢後5 年後所為，
      揆諸首揭說明，仍不合於毒品危害防制條例第20條第3 項
      規定之「5 年後再犯」，且因被告係於「5 年內再犯」，
      顯見其再犯率甚高，即應依法處罰。
（二）核被告所為，係犯毒品危害防制條例第10條第1 、2 項之
      施用第一、二級毒品罪。被告持有第一級毒品海洛因及第
      二級毒品安非他命以供施用，持有之低度行為應為施用之
      高度行為所吸收，均不另論罪。
（三）被告所為施用第一、二級毒品之行為，犯意各別，所犯為
      構成要件相異之罪，應予分論併罰。
（四）被告曾受如事實欄所載之徒刑執行完畢，此有臺灣高等法
      院被告前案紀錄表在卷供參，其受徒刑之執行完畢，再為
      本件施用第一、二級毒品犯行，係於5 年以內故意再犯有
      期徒刑以上之罪，均為累犯，應分別依刑法第47條第1 項
      之規定加重其刑。
（五）爰審酌被告經觀察、勒戒及強制戒治，並經刑罰矯治後，
      竟未戒除毒癮之惡習，而再三施用毒品，顯認缺乏戒斷決
      心，然其所為僅屬戕害自身之行為，未侵犯其他法益，且
      於偵查及本院審理時坦認犯行，犯後態度尚屬良好等一切
      情狀，分別量處如主文所示之刑，並依法定其應執行之刑
      。
（六）末按查獲之第一、二級毒品及專供製造或施用第一、二級
      毒品之器具，不問屬於犯人與否，均沒收銷燬之，毒品危
      害防制條例第18條第1 項前段定有明文；本件扣案之白色
      粉末（驗餘淨重0.0185公克）及透明結晶體（毛重3.3 公
      克），分別含有第一級毒品海洛因及第二級毒品安非他命
      成分，業如前述，是應依首開規定宣告沒收銷燬之。上開
      毒品之包裝袋2 只，為被告所有分別供持有第一、二級毒
      品犯罪所用之物；又扣案之分裝袋22只，為被告所有預備
      供持有第一級毒品犯罪所用之物；另扣案之鏟子2 支（均
      由一般市售塑膠吸管剪裁而成，非專供施用毒品之器具，
      業經本院當庭勘驗屬實），係被告所有供施用第一、二級
      毒品犯罪所用之物；而扣案之吸食器1 組及酒精燈1 只（
      吸食器為一般市售塑膠飲料瓶，瓶蓋上打有2 孔，分別插
      入1 支吸管，吸管前端分別連接塑膠圓球及玻璃圓球1 只
      而成，另扣案酒精燈為一般市售酒精燈，均非專供施用毒
      品之器具，業經本院當庭勘驗屬實，並有現場照片供參）
      ，為被告所有供施用第二級毒品犯罪所用之物，均據被告
      供承在卷，是應依刑法第38條第1 項第2 款之規定宣告沒
      收。
據上論斷，應依刑事訴訟法第273 條之1 第1 項、第299 條第1
項前段，毒品危害防制條例第10條第1 項、第2 項、第23條第2
項、第18條第1 項前段，刑法第11條前段、第47條第1 項、第38
條第1 項第2 款，第51條第5 款，判決如主文。
本案經檢察官甲○○到庭執行職務。
中    華    民    國    98    年    8     月    27    日
                  刑事第二庭法    官  邰婉玲
以上正本證明與原本無異。
如不服本判決應於收受送達後10日內向本院提出上訴書狀，並應
敘述具體理由；其未敘述上訴理由者，應於上訴期間屆滿後20日
內向本院補提理由書（均須按他造當事人之人數附繕本）「切勿
逕送上級法院」。
中    華    民    國    98    年    8     月    27    日
                            書 記 官  彭筠凱
附錄所犯法條：
毒品危害防制條例第10條
施用第一級毒品者，處 6 月以上 5 年以下有期徒刑。
施用第二級毒品者，處 3 年以下有期徒刑。


司法院資訊處製作；財團法人民間司法改革基金會備份。
